最高法院民事判決　　　　　　　九十四年度台上字第四八七號
　　上　訴　人　甲○○
　　訴訟代理人　朱正剛律師
　　被 上訴 人　台北市政府工務局
　　法定代理人　陳威仁
　　訴訟代理人　王棟樑律師
上列當事人間請求損害賠償事件，上訴人對於中華民國九十二年
十月二十一日台灣高等法院第二審判決（九十二年度上國字第八
號），提起上訴，本院判決如下：
    主  文
上訴駁回。
第三審訴訟費用由上訴人負擔。
    理  由
本件上訴人主張：被上訴人依民國八十八年十月二十五日北市工
建字第八八三三七二六五○○號、第0000000000號、
第0000000000號等多件查報書函內容，強制拆除伊所
有坐落台北市○○○路○段一○五巷十六號（以下簡稱系爭房屋
）二、三、四樓前陽台既有構造物，於八十八年十二月三十一日
、八十九年一月三日、四日拆除完畢，惟被上訴人上開行政處分
業經台北高等行政法院於九十年十一月十六日判決撤銷確定，顯
見其強制拆除行為係故意或過失不法侵害伊之權利或自由。因被
上訴人違法拆除後，系爭房屋無法居住使用，自八十八年十月二
十五日查報起至九十一年二月一日獲悉判決撤銷確定止，共計二
十七個月，以每層樓出租每月平均新台幣（下同）二萬元計算，
三層樓共計六萬元，爰依國家賠償法第二條第二項規定為請求等
情, 求為命被上訴人給付伊一百六十二萬元並加計法定遲延利息
之判決。
被上訴人則以：系爭房屋二至四樓原核准平面圖應為陽台及栽植
槽，上訴人卻將陽台供作浴室使用並將外牆拆除，擴大室內使用
面積，違反建築法第二十五條第一項前段規定，伊所屬公務員依
法認定查報拆除，並無不法；又上訴人業已提起回復原狀之小額
訴訟，經台灣台北地方法院（下稱台北地院）以九十一年度國小
上字第三號判決確定在案，該判決書認定上訴人已自行回復原狀
，上訴人自可使用，不會造成上訴人每月一樓層二萬元租屋之損
失；況上訴人本件請求業經另案台北地院九十一年度國字第一二
號及原法院九十一年度重上國字第七號判決駁回，上訴人再行起
訴，違反民事訴訟法第二百五十三條一事不再理之規定，其訴不
合法；系爭違建房屋分別於八十八年十二月三十一日、八十九年
一月三日、四日由上訴人自行拆除結案，從結案之照片可以看出
現場已經回復原狀，上訴人稱系爭房屋因拆除後不能使用，與事
實不合；且上訴人提起本件訴訟，已逾二年之時效等語，資為抗
辯。
原審審理結果以：上訴人以其所有系爭房屋二至四樓前陽台為被
上訴人違法拆除，而請求因房屋不能使用相當於租金之損失，除
本件訴訟外，上訴人先前另向台北地院起訴，經該院以九十一年
度國字第一二號判決駁回，上訴人不服提起上訴，經原審以九十
一年度重上國字第七號駁回上訴，上訴人不服向最高法院提起上
訴中，有上述事件判決二份附卷可稽，堪信為真實。按當事人不
得就已起訴之事件，於訴訟繫屬中，更行起訴，民事訴訟法第二
百五十三條定有明文。查：(一)、上訴人另行提起之前訴訟事件，
係以自己為原告，被上訴人為被告，請求之訴訟標的為損害賠償
，所主張之事實係：被上訴人自八十八年一月起，陸續以違建拆
除通知單，查報上訴人所有系爭房屋一至五樓房屋有新違建，並
於八十八年四月十四日派員陸續將遭查報為違建之建物拆除，誤
將不應拆除之舊違建當成新違建即報即拆，執行職務有過失，致
其受有建築物遭拆除之損害，該項損害如欲回復需費三百六十九
萬五千元；另因系爭建築物遭誤拆，令其蒙受因不能使用房屋所
致之租金損失，該項損失以每月出租每層樓平均二萬元計算，六
層樓共十二萬元，自八十八年二月起至九十一年二月一日止，合
計達四百三十二萬元，依據國家賠償法第二條第二項、第七條第
一項、第八條第一項、第九條第一項、民法第一百八十四條第一
項前段，請求被告賠償。(二)、本件訴訟，上訴人亦請求損害賠償
，主張之事實為：被上訴人依據八十八年十月二十五日北市工建
字第八八三三七二六五○○號、第0000000000號、第
0000000000號等多件查報書函內容，強制拆除上訴人
所有系爭房屋二至四樓前陽台既有構造物，並於八十八年十二月
三十一日、八十九年一月三日、四日拆除完畢，惟被上訴人上開
行政處分業經台北高等行政法院於九十年十一月十六日判決撤銷
原處分確定在案，被上訴人之查報原因既已消滅，其強制拆除行
為係因故意或過失不法侵害上訴人權利或自由，本件請求自八十
八年十月二十五日起，因被上訴人違法予以查報拆除後，系爭房
屋無法居住使用，以每月每層樓出租平均二萬元計算，三層樓共
計六萬元，算至九十一年一月二十五日止共二年三個月（即二十
七個月），依國家賠償法第十一條、第二條第二項、第七條第一
項及民法第一百十三條與同法第二百十三條之規定提起本件訴訟
。(三)、上訴人雖謂兩件訴訟係依據不同之查報通知單之查報及拆
除行為之行政處分而請求，並舉部分不同之法條為依據；但兩訴
訟當事人相同，均係以損害賠償請求權為訴訟標的，而訴訟標的
係以原因事實為斷，上訴人所依據之法律關係，均係因系爭房屋
部分建物遭違法誤拆，因系爭房屋不能使用所致之租金損失。另
行提起之前訴訟主張之損失為六層樓每月共十二萬元，自八十八
年二月起至九十一年二月一日止，合計達四百三十二萬元（同時
提起回復需費三百六十九萬五千元），本件訴訟則主張損失為二
、三、四樓共三層，每月為六萬元，其間自八十八年十月二十五
日起，至九十一年一月二十五日止，計為一百六十二萬元，訴訟
標的相同，另行提起之前訴訟聲明之金額涵蓋本件訴訟聲明之金
額。上訴人所提起之兩件訴訟實為相同之事件，其重複提起本件
訴訟，違背民事訴訟法第二百五十三條一事不再理之規定，第一
審以判決駁回上訴人之本件訴訟，理由雖不相同，惟結論並無不
當。本件上訴人請求被上訴人給付一百六十二萬元，及自起訴狀
繕本送達被上訴人之翌日起至清償日止，按年息百分之五計算之
利息，尚有未合，不應准許等詞，爰維持第一審所為上訴人敗訴
之判決，駁回其上訴，經核於法並無違誤。查上訴人雖謂其前訴
訟於上訴第三審時，請求之金額，因另一上訴人林美滿撤回第三
審上訴，已由原先之八百零一萬五千元，變更為四百萬七千五百
元云云。惟上訴人於該前訴訟上訴第三審之上訴理由狀，未並變
更主張謂其請求損害之計算時期僅限於八十八年二月十日第一次
查報起至同年九月下旬修繕至可居使用止（見原審卷第一七三至
一七九頁），原審認上訴人本件請求之金額涵蓋於前訴訟請求之
金額中，仍無不合。上訴論旨，仍執陳詞，任意指摘原判決不當
，求予廢棄，非有理由。
據上論結，本件上訴為無理由。依民事訴訟法第四百八十一條、
第四百四十九條第一項、第七十八條，判決如主文。
中　　華　　民　　國　九十四　年　　三　　月　 十八 　日
                      最高法院民事第四庭
                          審判長法官  吳　正　一
                                法官  劉　福　聲
                                法官  黃　義　豐
                                法官  簡　清　忠
                                法官  陳　碧　玉
      本件正本證明與原本無異
                                      書  記  官
中　　華　　民　　國　九十四　年　　三　　月   三十   日
                                                 Ａ
